【裁判字號】    98,交聲,522
【裁判日期】    980323
【裁判案由】    聲明異議
【裁判全文】
臺灣高雄地方法院交通事件裁定         98年度交聲字第522號
原處分機關  交通部公路總局高雄區監理所
異  議  人  甲○○
即受處分人
上列異議人即受處分人因違反道路交通管理處罰條例案件，對於
交通部公路總局高雄區監理所中華民國98年2 月13日所為之處分
（原處分案號：高監自裁字裁80-MM0000000號），聲明異議，本
院裁定如下：
    主  文
原處分撤銷。
甲○○汽車駕駛人，行車速度超過規定之最高時速（未滿二十公
里），處罰鍰新臺幣貳仟貳佰元，並記違規點數壹點。
    理  由
一、處分意旨略以：異議人即受處分人（下簡稱異議人）甲○○
    於民國97年6 月22日10時36分許，駕駛車牌號碼6767-ME 號
    自用一般小客車，行經台20線33公里處速限60公里路段時，
    以時速79公里之速度行駛，超速19公里，為臺台南警察局玉
    井分局以測速儀器拍照後逕行舉發，原處分機關爰依道路交
    通管理處罰條例第40條規定，裁處異議人罰鍰新臺幣（下同
    ）2,200元等語。
二、異議意旨略以：異議人未收到舉發通知單，因而未能依應到
    案日期至監理機關繳納罰鍰，致遭原處分裁罰2200元，為此
    不服而聲明異議，狀請本院撤銷原處分等語。
三、按汽車駕駛人，行車速度，超過規定之最高時速，或低於規
    定之最低時速，除有第43條第1 項第2 款情形外，處1,200
    元以上2,400 元以下罰鍰；又汽車駕駛人違反本條例第40條
    規定，除依原條款處罰鍰外，並記違規點數1 點，道路交通
    管理處罰條例第40條、第63條第1 項第1 款分別定有明文。
    再按逕行舉發者，應按已查明之資料填註車牌號碼、車輛種
    類、車主姓名及地址，由舉發機關送達被通知人；又違反道
    路交通管理事件行為人，未依規定自動繳納罰鍰，或未依規
    定到案聽候裁決，處罰機關應依基準表於舉發違反道路交通
    管理事件通知單送達且逾越應到案期限60日之3 個月內，逕
    行裁決之，違反道路交通管理事件統一裁罰基準及處理細則
    第44條定有明文，此屬法律授權主管機關就裁罰事宜所訂定
    之裁量基準，其罰鍰之額度並未逾越法律明定得裁罰之上限
    ，且寓有避免各行政機關於相同事件恣意為不同裁罰之功能
    ，亦非法所不許。末按「處理違反道路交通管理事件，有關
    文書送達之程式，依行政程序法之規定。」違反道路交通管
    理事件統一裁罰標準及處理細則第5 條定有明文。又行政程
    序法第74條規定：「送達，不能依前2 條規定為之者，得將
    文書寄存送達地之地方自治或警察機關，並作送達通知書兩
    份，一份黏貼於應受送達人住居所、事務所、營業所或其就
    業處所門首，另一份交由鄰居轉交或置於該送達處所信箱或
    其他適當位置，以為送達。前項情形，由郵政機關為送達者
    ，得將文書寄存於送達地之郵政機關。寄存機關自收受寄存
    文書之日起，應保存3 個月」。
四、經查：
  (一)異議人於97年6 月22日10時36分許，駕駛上開汽車行經台20
    線33公里處，因汽車行車速度，超過規定之最高時速未滿20
    公里，經原處分機關於98年2 月13日依道路交通管理處罰條
    例第40條規定處罰鍰2,200 元一節，有交通部公路總局高雄
    監理所98年2 月25日高監自字第0980008030號函暨檢附之高
    監自裁字裁80-80-MM0000000 號違反道路交通管理事件裁決
    書及送達證書影本各1 紙在卷可憑，復為異議人所不爭執，
    是異議人確實有上開違規行為，應堪認定。
  (二)本件既非當場攔停，而屬事後逕行舉發之情形，自應於製作
    違規舉發通知單後，依前開規定送達於被通知人。而警方依
    車號查明車主為異議人，經製作違規舉發通知單後，逕向該
    車號登記之車籍地址即「高雄縣路竹鄉○○村○○街157 巷
    8 號」郵寄，並因無法送達，而依寄存送達規定，於97年7
    月10日寄存路竹郵局（鳳山65支郵局）一情，有台南縣政府
    警察局玉井分局98年3 月9 日南縣井警四字第0980002009號
    函暨檢附之舉發違反道路交通管理事件通知單、送達證書各
    1 紙附卷可稽（參本院卷第19頁至第21頁）。且經本院查核
    異議人戶籍資料結果，異議人於上開舉發通知單送達之時，
    其戶籍地址亦係登記為「高雄縣路竹鄉○○○村○○街157
    巷8 號」，嗣於98年2 月4 日始遷入「高雄市○○區○○路
    42巷29號」，此有高雄市楠梓區戶政事務所98年3 月13日高
    市楠戶字第0980001311號函暨所檢附之異議人戶籍資料及本
    院異議人個人資料查詢結果各乙份在卷可憑（參本院卷第15
    頁至18頁、第22頁至23頁），原舉發機關雖係向車籍地址為
    寄存送達，且當時異議人之車籍地址亦與戶籍地址相同，揆
    諸前揭說明，自應認舉發通知單業已合法送達，是異議人以
    前開情詞置辯，自無可採。
  (三)本件異議人既未自動繳納罰鍰，亦未依規定到案聽候裁決者
    ，則原處分機關依標準表逕行裁決規定之金額處以2,200 元
    罰鍰，固非無見，然原處分疏未依前開道路交通管理處罰條
    例第63條第1 項第1 款規定並記違規點數，於法尚有未合，
    且上開記點之處罰，係屬強制規定，無從減免。是本件異議
    人之異議雖無理由，惟原處分既有上開瑕疵，仍屬無可維持
    ，應由本院將原處分撤銷，另行裁處如主文所示之罰鍰，並
    記違規點數，以資適法。
四、據上論斷，應依道路交通案件處理辦法第20條前段，裁定如
    主文。
中    華    民    國    98    年    3     月    23    日
                  交通法庭  法  官  林揚奇
以上正本證明與原本無異。
如不服本裁定應於送達後5日內向本院提出抗告狀。
中    華    民    國    98    年    3     月    23    日
                            書記官  何明昌


司法院資訊處製作；財團法人民間司法改革基金會備份。
